【裁判字號】    99,交抗,1162
【裁判日期】    990520
【裁判案由】    違反道路交通管理處罰條例
【裁判全文】
臺灣高等法院交通事件裁定            99年度交抗字第1162號
抗  告  人
即受處分人  甲○○  51歲民.
上列抗告人因違反道路交通管理處罰條例案件，不服臺灣士林地
方法院，中華民國99年4月1日所為裁定（原審案號：99年度交聲
字第401 號），提起抗告，本院裁定如下：
    主  文
抗告駁回。
    理  由
一、按道路指公路、街道、巷衖、廣場、騎樓、走廊或其他供公
    眾通行之地方。人行道係指為專供行人通行之騎樓、走廊，
    及劃設供行人行走之地面道路，與人行天橋及人行地下道，
    道路交通管理處罰條例第3條第 1款、第3款定有明文。又按
    人行道不得臨時停車，而禁止臨時停車處所不得停車，道路
    交通安全規則第111條第1項第1款、第112條第1項第1款亦均
    有明文。另按汽車駕駛人在設有禁止臨時停車處所停車，處
    新臺幣600元以上1,200元以下罰鍰，道路交通管理處罰條例
    第56條第1項第1款亦定有明文。又上開罰鍰之科處，屬行政
    義務違反之處罰，未排除行政罰法第7條第1項「違反行政法
    上義務之行為非出於故意或過失者，不予處罰。」及道路交
    通管理處罰條例第85條第4 項推定過失等規定之適用。是以
    汽車駕駛人違反上開規定之行為無論出於故意或過失，均應
    受罰。
二、原裁定意旨略以：異議人以舉發當天為假日晚間，停車之舉
    並無妨害交通之虞，實際停車時間亦未超過5 分鐘云云置辯
    。查其既未否認於民國98年12月13日晚間8 時32分許，將其
    所有車牌號碼8111-KD 號自用小客車停放在臺北市○○街77
    號前禁止臨時停車之人行道之行為，並有卷附採證照片1 張
    可佐。人行道為全日不得臨時停車處所，現行法令亦無縮短
    限制時間之規定，異議人主張並未妨害交通而應免罰云云，
    並無可採。從而，異議人之異議為無理由，應予駁回等語。
三、抗告意旨略以：該路段確無停車之地，而抗告人也以不妨礙
    交通之方式停車，又是短暫幾分鐘，伊係無心之過而非故意
    ，伊申訴乃請求可否輕罰或免罰，請法院斟酌云云。
四、經查：
  (一)本件抗告人即受處分人甲○○（下稱抗告人）於98年12 月
    13日晚間8時32分許，將其所有車牌號碼8111-KD號自用小客
    車停放在臺北市○○街77號前禁止臨時停車之人行道，經臺
    北市政府警察局大同分局重慶北路派出所員警以系爭車輛有
    「在人行道停車」之違規事實而拍攝相片逕行舉發等情，為
    抗告人所不爭執，且有採證照片存卷可資佐證。抗告人為圖
    一己之便，不依規定將車輛停放在停車格或可供臨時停車之
    處所，而擅自停放在人行道上，實質上已造成行人行走通行
    之妨礙，顯與首揭規定有違，其又未舉證所為並無過失，則
    其在禁止臨時停車處所停車之違規行為，堪予認定。
  (二)為加強道路交通管理，維護交通秩序，確保道路交通安全，
    道路交通管理處罰條例對違反該條例之行為定有各項行政罰
    。同條例第92條第4 項規定：「本條例之罰鍰基準、舉發或
    輕微違規勸導、罰鍰繳納、向處罰機關陳述意見或裁決之處
    理程序、分期繳納之申請條件、分期期數、不依限期繳納之
    處理、分期處理規定及繳納機構等事項之處理細則，由交通
    部會同內政部定之。」授權交通部會同內政部訂定「違反道
    路交通管理事件統一裁罰基準及處理細則」及其附件「違反
    道路交通管理事件統一裁罰基準表」，以維持裁罰之統一性
    與全國因違反道路交通管理事件受處罰民眾之公平，不因裁
    決人員不同，而生偏頗，且寓有避免各監理機關於相同事件
    恣意為不同裁罰之功能。前開基準表就本條例第56條第1 項
    第1 款之違規行為，就於期限內繳納或到案聽候裁決者，予
    以罰鍰新台幣900 元，基此，原處分機關依據上開處理細則
    及裁罰基準所為裁罰，並無失出失入之誤，尚稱妥適。
  (三)綜上，本件違規事證至為明確，抗告人確有前開違規行為。
    原審因認原處分機關依據道路交通管理處罰條例第56條第 1
    項第1款規定，裁處抗告人罰緩900元，並無違誤，而駁回抗
    告人於原審之異議，核無不合，抗告人專憑一己之見，指摘
    原裁定不當，為無理由，應予駁回。
據上論結，應依道路交通案件處理辦法第26條，刑事訴訟法第41
2 條，裁定如主文。
中    華    民    國    99    年    5     月    20    日
                  刑事第十二庭審判長法  官  蔡永昌
                                    法  官  蔡國在
                                    法  官  蔡新毅
以上正本證明與原本無異。
不得再抗告。
                                    書記官  賴立旻
中    華    民    國    99    年    5     月    21    日

司法院資訊處製作；財團法人民間司法改革基金會備份。
